【裁判字號】    95,訴,219
【裁判日期】    981015
【裁判案由】    當選無效等
【裁判全文】
臺灣士林地方法院民事裁定               95年度訴字第219號
聲  請  人  台北律師公會即社團法人台北律師公會
            中華民國律師公會全國聯合會
兼上  二人
法定代理人  甲寅○
相  對  人  臺灣律師懲戒委員會
法定代理人  Ｆ○○
相  對  人  律師懲戒覆審委員會
法定代理人  甲酉○
相  對  人  ｋ○○等（如附表一.
上列當事人間請求確認當選無效等事件，聲請人聲請假處分等，
本院裁定如下：
    主  文
聲請駁回。
聲請程序費用由聲請人負擔。
    理  由
一、聲請人聲請意旨略以：聲請人甲寅○為中華民國全國律師聯
    合會及台北律師公會之法定代理人，而相對人等文聯團成員
    約有2 、3 百名，以記名連記法及記名通訊投票壟斷中華民
    國律師公會全國聯合會及全國各地之地方公會之理事長、理
    事及全國聯合會代表，是相對人無權代表台北律師公會及中
    華民國律師公會全國聯合會將聲請人移送懲戒。且因渠等均
    為被告，自亦無權以臺灣律師懲戒委員會及律師懲戒覆審委
    員會委員名義及身分懲戒聲請人。又因行政院及司法院胡亂
    制定之「律師懲戒規則」太粗糙、簡陋，殘殺律師程序正義
    及公平審判，聲請人自88年後即予廢除，而未指派任何委員
    。是相對人均係偽造文書之冒充者。渠等冒用聲請人之名義
    ，與法務部及其檢察署共謀，於臺灣臺北地方法院檢察署及
    臺灣士林地方法院檢察署誣告聲請人，違反台北律師公會會
    員違反風紀案件審理程序，而未予聲請人任何答辯機會即移
    送聲請人，且有告訴人、移送人及法官均同一人之情事，確
    有應自行迴避之原因及理由，且應停止懲戒程序之進行，並
    就88年、91年及94年間台北律師公會會員大會之選舉進行驗
    票。爰聲請假處分及緊急處置等語；並聲明：
    (一)臺灣律師懲戒委員會（包括但不限於Ｋ○○、Ｅ○○、宇
      ○○、甲丙○、ｓ○○、甲辛○、洪光燦、ｃ○○、申○
      ○）、律師懲戒覆審委員會（包括但不限於己○○、ｏ○
      ○、酉○、林瑞成、Ｃ○○、ｔ○○、庚○○、最高法院
      指派法官、最高法院檢察署指派檢察官），冒稱台北律師
      公會理、監事及全國聯合會代表（附表一所示）、冒稱中
      華民國律師公會全國聯合會理、監事（附表二所示）及全
      國聯合會代表（附表三所示）、法務部（包括但不限於林
      玉苹、李貞慧）、司法院秘書處、刑事廳及主管臺灣律師
      懲戒委員會者（含文聯幫幫主Ｗ○○）應迴避全部關於聲
      請人與相對人間之全部案件（含臺灣律師懲戒委員會、律
      師懲戒覆審委員會之案件）。
    (二)1.在本案判決確定前，第一項所示之相對人不得以台北律
        師公會即社團法人台北律師公會名義，以中華民國律師
        公會全國聯合會名義，以上揭二公會之理事長、常務理
        事、理事、常務監事、監事、中華民國律師公會全國聯
        合會代表、理事會、監事會、理、監事聯席會、常務理
        事會、常務監事會、常務理監事聯席會名義，推薦、
        選任（派）、指定、擔任或以任何方式介入臺灣律師懲
        戒委員會及律師懲戒覆審委員會委員、主任委員、調查
        、準備、決議、裁判，前所指派或選任之「Ｋ○○、宇
        ○○、Ｅ○○、甲丙○、ｓ○○」，「己○○、ｏ○○
        、酉○、林瑞成、Ｃ○○、ｔ○○、庚○○」，不得對
        聲請人執行臺灣律師懲戒委員會及律師懲戒覆審委員會
        之職務。移送聲請人於臺灣律師懲戒委員會及律師懲
        戒覆審委員會懲戒、與此二會為任何關於聲請人之行為
        （含上訴、抗告、異議、行賄、關說）或移送聲請人於
        任何檢調機關。從事對聲請人不利之行為。若已為
        或正為上揭至之行為者，應即撤回、停止及視為無
        效。
      2.鈞院認為適當之緊急處分及處置。
    (三)請驗台北律師公會及中華民國律師公會全國聯合會88年、
      91年及94年之選票、委託票以決定誰真正當選；並勘驗88
      年、91年及94年全程會員大會錄音帶以證明「ｋ○○、甲
      乙○、己○○、甲亥○及Ｗ○○等文聯團」確「未決議、
      亦未當選」。請勘驗及傳訊印製選票及空白委託票、候選
      人名單（未抽籤）之廠商、及所印之數量，選票及空白委
      託票之流程，「ｋ○○、甲乙○、己○○、甲亥○、Ｗ○
      ○等文聯團」指派何人將「未經由會員圈選之假選票及假
      委託票」放進票匭，以及全程之流程。
    (四)如附表一、二所示之相對人所內定及所組織之台灣律師懲
      戒委員會及律師懲戒覆審委員會，及該二會委員對聲請人
      無審判權、無管轄權及無裁判權。
    (五)本件應聲請大法官會議解釋。
二、首按，民事訴訟法規定諸多訴訟要件，乃當事人請求法院為
    本案判決時所應具備之前提條件，旨在避免浪費訴訟資源；
    惟若以欠缺特定之訴訟要件為由，駁回原告之訴，將使其不
    能獲得本案判決，致生無從實現權利，解決紛爭之結果時，
    宜審酌各個訴訟要件之功能以及其存在之理由而就該訴訟要
    件為適當之解釋，以免正當權利人喪失循訴訟程序解決紛爭
    之途徑。是如以法人因改選董事事宜，對新任董事之資格有
    所爭執而提起確認法人與新任董事間委任關係不存在之訴，
    既非法所不許，而新任董事已被列名為被告，自無代表法人
    之權限；如新任董事全體均被列名為被告時，在解釋上應認
    法人仍得以原任董事為其法定代理人提起訴訟，始足以保障
    該法人得以循訴訟途徑解決紛爭之權利，有最高法院92年度
    台抗字第161 號裁判意旨可資參照。經查，本件依聲請人之
    主張，係以聲請人台北律師公會及中華民國律師公會全國聯
    合會分別於94年4 月26日及同年9 月24日所為理、監事及全
    聯會代表等選舉及決議無效；縱屬有效，亦以聲請人甲寅○
    為聲請人台北市律師公會及中華民國律師公會全國聯合會之
    理事長，而對相對人經上開選舉所取得之理、監事資格為爭
    執；並據以提出本件聲請。且審諸聲請人台北律師公會改選
    理、監事事之上開決議及選舉結果，並非以向主管機理登記
    為要件；復為保障聲請人得以訴訟途徑解決紛爭之權利。則
    聲請人甲寅○以聲請人台北律師公會及中華民國律師公會全
    國聯合會之法定代理人身分代理該會提起本件假處分之聲請
    ，自應予准許。
三、次按，金錢以外之請求，因其標的現狀變更，有日後不能強
    制執行或甚難執行之虞者，固得聲請假處分，惟為此項聲請
    ，依民事訴訟法第533 條、第526 條第1 項、第284 條，對
    於請求及假處分之原因，應提出能即時調查之證據以釋明之
    。而上開規定，依民事訴訟法第538 條之4 於聲請定暫時狀
    態之假處分亦準用之。另聲請定暫時狀態之假處分者，須於
    爭執之法律關係，為防止發生重大之損害或避免急迫之危險
    或有其他相類之情形而有必要時，始得為之，民事訴訟法第
    538 條亦規定甚明。
四、經查，聲請人雖一再陳稱：聲請人甲寅○為中華民國全國律
    師聯合會及台北律師公會之法定代理人，而相對人以記名連
    記法及記名通訊投票壟斷中華民國全國律師聯合會及全國各
    地之地方公會之理事長、理事及全國聯合會代表，應無權代
    表台北律師公會及中華民國律師公會全國聯合會將聲請人移
    送懲戒，且因渠等均為被告，自亦無權以臺灣律師懲戒委員
    會及律師懲戒覆審委員會委員名義及身分懲戒聲請人，應迴
    避且停止懲戒程序之進行，並就88年、91年及94年間台北律
    師公會會員大會之選舉進行驗票云云，而為本件假處分之聲
    請。然查，有關律師懲戒程序如何進行、應否停止，以及懲
    戒委員會委員應否迴避，均應依律師法及律師懲戒規則之相
    關規定辦理。而勘驗選票及錄音記錄與否，係屬本案訴訟調
    查證據事項。是否聲請釋憲，則屬法律上之判斷。以上均與
    於有爭執之法律關係，為防止發生重大之損害或避免急迫之
    危險或有其他相類之情形，而得聲請定暫時狀態之假處分之
    情形迥異。是聲請人雖陳明願供擔保以為假處分及其他緊急
    處置之聲請，仍不應准許。
五、從而，聲請人於本件假處分之聲請，均應予駁回。
六、依民事訴訟法第95條、第78條、第85條第1 項裁定如主文。
中    華    民    國    98    年    10    月    15    日
                  民事第二庭  法  官  李瑜娟
以上正本證明與原本無異。
如對本裁定抗告，應於裁定送達後10日內向本院提出抗告狀。
中    華    民    國    98    年    10    月    19    日
                              書記官  徐瑩書
☆附表一相對人（215Ａ）
ｋ○○、甲乙○、ｌ○○、甲戌○、地○○、Ｖ○○、Ｍ○○、
戊○○、ｐ○○、丁○○、甲己○、ｚ○○、ａ○○、ｑ○○、
壬○○、甲庚○、ｖ○○、甲○○、Ｌ○○、Ｔ○○、乙○○、
Ｈ○○、宙○○、ｎ○○、ｉ○○、甲戊○、寅○○、子○○、
己○○、甲亥○、甲酉○、Ｚ○○、ｒ○○、甲巳○、甲壬○、
ｊ○○、ｇ○○、甲辰○、ｅ○○、Ｓ○○、ｂ○○、ｈ○○、
天○○。
☆附表二相對人（215Ｂ）
Ｅ○○、己○○、甲亥○、甲酉○、Ｚ○○、ｒ○○、甲巳○、
Ｕ  ○、癸○○、甲卯○、甲午○、ｆ○○、ｄ○○、甲丁○、
酉  ○、ｙ○○、Ｇ○○，甲丑○、Ｏ○○、Ｋ○○、Ｂ○○、
ｘ○○、Ｊ○○、ｗ○○、林瑞成、卯○○、Ｆ○○、Ａ○○、
Ｑ○○、辰○○、邱芬凌、黃○○、Ｉ○○、午○○、蔡讚樺、
ｊ○○、甲壬○、宇○○、丙○○、甲申○、甲甲○、Ｐ○○、
Ｄ○○、ｍ○○。
☆附表三相對人（215Ｃ）
張英傑、何運勳、巳○○、甲癸○、Ｅ○○、王存淦、蔡文玲、
何兆龍、郭百祿、己○○、甲亥○、甲酉○、Ｚ○○、ｒ○○、
ｊ○○、Ｓ○○、ｂ○○、天○○、甲巳○、甲壬○、ｇ○○、
甲辰○、ｅ○○、ｈ○○、Ｕ  ○、ｏ○○、癸○○、陳鄭權、
陳棋銘、孔令則、亥○○、戌○○、楊肅欣、甲卯○、宇○○、
甲午○、李林盛、黃金源、耿淑穎、林進塗、陳景新、曾俊龍、
吳天惠、葉文政、ｆ○○、王彩又、葉秀美、賴淑玲、酉  ○、
陳呈雲、鄭雪櫻、甲丙○、未○○、劉錫熙、ｙ○○、丙○○、
玄○○、林俊雄、甲申○、陳沆河、甲丑○、Ｏ○○、Ｎ○○、
蔡順居、Ｋ○○、ｘ○○、陳茂倉、ｕ○○、Ｊ○○、劉榮村、
林瑞成、翁瑞昌、卯○○、Ｆ○○、Ｘ○○、陳琪苗、Ａ○○、
Ｄ○○、吳小燕、薛西全、吳惠玲、郭清寶、盧世欽、高金印、
恐福平、邱芬凌、朱立人、林朋助、黃秀真、林詮勝、黃○○、
Ｃ○○、Ｉ○○、葉忠雄、午○○、陳政麟、Ｐ○○、黃興木、
曾慶崇、Ｇ○○、焦文城、辰○○、周元培、余銀德、甲子○、
周慧芳、邱錦添、廖德澆、邱永祥、賴彌鼎、康英彬、簡長順、
彭火炎、張堂歆、甲未○、張玉琳、李克欣、鍾添錦、ｄ○○、
張績寶、甲丁○、丑○○、林萬生、吳顯忠、陳世煌、朱元宏、
辛○○、Ｂ○○、甲甲○、陳振吉、施登煌、陳中堅、Ｙ○○、
陳昭鋒、Ｒ○○、黃正彥、陳清白、蔡敬文、金輔政、黃厚誠、
宋金比、曾子珍、吳健安、紀錦隆、林瑩蓉、吳賢明、郭國益、
連立堅、許銘春、黃吉雄、鍾治漢、楊靖儀、簡坤山、林世超。


司法院資訊處製作；財團法人民間司法改革基金會備份。
